臺灣彰化地方法院刑事判決　　　　　　　 96年度訴字第284號
公　訴　人　臺灣彰化地方法院檢察署檢察官
被　　　告　甲○○
指定辯護人　劉豐綸律師
上列被告因違反槍砲彈藥刀械管制條例等案件，經檢察官分別提
起公訴（96年度偵字第117 號、95年度偵字第10357 、11025 、
11537號），本院合併審理，並判決如下：
    主  文
甲○○未經許可，持有可發射金屬具有殺傷力之改造空氣手槍，
處有期徒刑年捌月，併科罰金新臺幣拾萬元，罰金如易服勞役
，以新臺幣壹仟元折算壹日；扣案如附表壹、貳所示之物品均沒
收。又共同意圖為自己不法所有，攜帶兇器，以脅迫至使不能抗
拒，而使他人交付財物，處有期徒刑柒年陸月，扣案如附表壹所
示之物品沒收。應執行有期徒刑拾年肆月，併科罰金新臺幣拾萬
元，罰金如易服勞役，以新臺幣壹仟元折算壹日；扣案如附表壹
、貳所示之物品均沒收。
    犯罪事實
一、甲○○明知未經中央主管機關之許可，不得無故持有可發射
    金屬具殺傷力之槍枝，竟基於持有可發射金屬具殺傷力之改
    造空氣手槍之犯意，於民國94年6 、7 月間某日，在彰化縣
    彰化市「神槍手玩具店」，以新臺幣（下同）9,000 元之代
    價，購入以小型二氧化碳鋼瓶內氣體為發射動力，裝填直徑
    約4. 5mm鋼珠，具殺傷力之改造空氣手槍2 枝（槍枝管制編
    號：0000000000號、0000000000號），及空氣手槍使用之小
    型二氧化碳鋼瓶1 瓶、4 瓶、直徑約4.5mm 之鋼珠1 罐及直
    徑約4. 5mm之鋼珠1 包，並將前開空氣手槍2 枝等物品置放
    在其雲林縣西螺鎮○○路6 號之公司住所，而未經許可持有
    該改造空氣手槍。
二、又甲○○、陳德慶（另經本院以96年度訴字第97號判處有期
    徒刑8 年）分別為「耀一人力仲介公司」（址設雲林縣西螺
    鎮○○○路6 號）之經理及職員，渠2 人因缺錢花用，於95
    年8 月16日凌晨，經陳德慶向甲○○提議欲強盜他人財物後
    ，甲○○即與陳德慶基於意圖為自己不法所有之強盜犯意聯
    絡，先由甲○○告知陳德慶可前往位於彰化縣溪州鄉○○路
    ○ 段149 號「康爾富超商」作案，並提供強盜時所需之交通
    工具機車1 臺，及其前開所持有具殺傷力之改造空氣手槍1
    枝（槍枝管制編號：0000000000號，包含小型二氧化碳鋼瓶
    1 瓶及鋼珠1 包）交予陳德慶，陳德慶明知未經許可，不得
    非法持有空氣手槍，竟為方便強盜，即基於持有上開槍枝之
    故意，予以收受後而持有上開空氣手槍作為犯案工具。嗣於
    當天凌晨2 時30分許，推由陳德慶單獨騎乘甲○○所交付之
    機車，及攜帶持有前開具殺傷力，客觀上足對人之生命、身
    體構成危險，屬兇器之空氣手槍1 枝，前往位於彰化縣溪州
    鄉○○路○ 段149 號「康爾富超商」，並持前開空氣手槍進
    入該超商內，舉槍朝店員謝安邦及顧客鄭吉利比劃並大喊強
    劫，並恫嚇鄭吉利蹲在地上及要求謝安邦至櫃臺拿取財物之
    脅迫方式，至使謝安邦、鄭吉利不能抗拒，鄭吉利乃蹲在該
    超商櫃臺前，謝安邦則至該超商櫃臺抽屜取出現金約7,000
    元交予陳德慶，得手後，陳德慶即騎乘原停放在店外之機車
    逃離現場與甲○○會面，除交還上開強盜時所使用之前揭具
    殺傷力之空氣手槍1 枝及所騎乘之機車外，並將強盜所得之
    1,000 元分予甲○○，其餘則留供己花用。嗣經警循線查獲
    上情。
三、其後於95年8 月23日3 時40分許，甲○○開車搭載友人黃宏
    吉行經彰化縣溪州鄉○○路與彰水路口，因黃宏吉攜帶前開
    空氣手槍1 枝（槍枝管制編號：0000000000號，包含二氧化
    碳鋼瓶1 瓶及鋼珠1 包）下車如廁時，而為警在黃宏吉身上
    查獲該空氣手槍1 枝、鋼瓶1 瓶及鋼珠1 包（黃宏吉所涉違
    反槍砲彈藥刀械管制條例罪部分，由本院另案審理中）。復
    於95年11月8 日15時15分許，為警持臺灣雲林地方法院核發
    之搜索票，在甲○○前揭雲林縣西螺鎮○○路6 號之公司住
    處2 樓房間執行搜索，並當場查獲上開另1 枝空氣手槍（槍
    枝管制編號：0000000000號）、二氧化碳鋼瓶4 瓶及直徑約
    4.5mm 之鋼珠1 罐【另扣得不具殺傷力之空氣手槍1 枝（槍
    枝管制編號：0000000000號）】。
四、案經內政部警政署刑事警察局移送臺灣彰化地方法院檢察署
    檢察官偵查後分別起訴。
    理  由
一、證據能力部分：
    本案下列全部卷證所涵括之供述證據及非供述證據，公訴人
    、被告及指定辯護人均同意全部證據之證據能力，是後述所
    引用證據之證據能力均無疑義，合先敘明。
二、認定犯罪事實所憑之證據：
（一）就被告被訴未經許可持有具殺傷力空氣手槍部分：
　1.此部分事實，業據被告甲○○迭於警詢、偵查中及本院審理
  　時坦承不諱。
  2.且被告所持有上開具殺傷力空氣手槍2 枝，經警送內政部警
    政署刑事警察局以性能檢驗法及動能測試法鑑驗，鑑定結果
    分別為：
   (1)送鑑空氣手槍1 枝（槍枝管制編號：0000000000號），認
     係空氣手槍，以二氧化碳鋼瓶內氣體為發射動力，應裝填
     直徑約4.5mm 鋼珠（重量約0.38g） 試射結果，測得鋼珠
     發射速度分別為137 、138 、135 公尺/ 秒，計算其動能
     分別為3.57、3.62、3. 46 焦耳，單位面積動能分別為22.
     42、22.75 、21.77 焦耳/ 平方公分。而經本局對活豬作
     射擊測試結果，彈丸單位面積動能達24焦耳/ 平方公分，
     則足以穿入豬隻皮肉層；依日本科學警察研究所之研究結
     果，彈丸單位面積動能達20焦耳/ 平方公分則足以穿入人
     體皮肉層，此有該局95年9 月27日刑鑑字第0950129467號
     槍彈鑑定書1 份在卷可稽（見96年度偵字第117 號卷第62-
     65頁）。
   (2)送鑑空氣手槍1 枝（槍枝管制編號：0000000000號），認
     係仿半自動手槍外型製造之空氣手槍，以小型二氧化碳鋼
     瓶內氣體為發射動力，經裝填直徑約4.5mm 鋼珠（重量約0
     .38g）試射結果，測得彈丸發射速度分別為139 、142 、1
     40公尺/ 秒，計算其動能分別為3.67、3.83、3.72焦耳，
     單位面積動能分別為23.08 、24.09 、23.42 焦耳/ 平方
     公分。而經本局對活豬作射擊測試結果，彈丸單位面積動
     能達24焦耳/ 平方公分，則足以穿入豬隻皮肉層；依日本
     科學警察研究所之研究結果，彈丸單位面積動能達20焦耳/
     平方公分則足以穿入人體皮肉層，此有該局95年12月18日
     刑鑑字第0950170904號槍彈鑑定書1 份在卷可稽（見96年
     度偵字第117 號卷第51-55 頁）。
  3.又上開空氣手槍2 枝，均係玩具廠商仿製之金屬空氣手槍，
    具殺傷力，屬槍砲彈藥刀械管制條例第4 條第1 項後段之「
    其他可發射金屬或子彈具殺傷力之各式槍砲」乙節，亦有內
    政部96年4 月3 日內授警字第0960870532號函1 紙附卷可稽
    。綜上所述，上開查扣之空氣手槍2 枝，均係屬具有殺傷力
    之空氣手槍應屬無疑。此外復有該空氣手槍2 枝（槍枝管制
    編號：0000000000號、0000000000號）及空氣手槍使用之二
    氧化碳鋼瓶5 瓶、直徑約4.5mm 之鋼珠1 罐及直徑約4.5mm
    之鋼珠1 包等物扣案可資佐證，足徵被告之自白與事實相符
    ，堪以採信。是就被告持有前開空氣手槍部分之犯行，堪以
    認定，應予依法論科。
（二）就犯罪事實欄二所示之共同持槍強盜部分：
　1.訊據被告甲○○固不否認有將上開具殺傷力之改造空氣手槍
　  1 枝（槍枝管制編號：0000000000號，包含小型二氧化碳鋼
    瓶1 瓶及鋼珠1 包）交予證人陳德慶使用之事實，惟矢口否
    認有何共同持槍強盜之犯行，辯稱：係陳德慶向伊借錢並借
    槍枝，伊因不敢得罪陳德慶才借予槍枝，惟伊並未借機車予
    陳德慶使用，且不知道陳德慶要去搶劫，更無向陳德慶拿取
    1,000 元云云。而指定辯護人亦為被告辯護稱：被告並未提
    供機車予證人陳德慶，且未向陳德慶拿取現金1,000 元，至
    於證人陳德慶所述1,000 元款項應係陳德慶拿去為「公司車
    」加油，又證人陳德慶說詞前後反覆，不能遽採，此部分應
    為被告無罪之判決等語。
  2.經查：
  (1)上開事實，業據證人即共犯陳德慶於本院審理時到庭具結證
    稱：當時伊跟被告甲○○說沒錢，想要強盜後，被告即告以
    該康爾富超商晚上較沒人，並在當晚，將內填裝有鋼珠、瓦
    斯鋼瓶之空氣手槍1 枝交予伊，且伊有詢問被告是否有交通
    工具可借用，被告則將機車1 部交予伊使用，伊即於前開時
    、地，持槍至該店強盜得手現金7,000 元，嗣後，伊即將上
    開空氣手槍1 枝、機車1 部交還予被告，同時將強盜所得之
    1,000 元交給被告，被告應當知悉該款項係強盜所得來的等
    情綦詳（見本院審判筆錄）。並經證人即康爾富超商店員謝
    安邦於本院另案（即本院96年度訴字第97號）之96年3 月22
    日審理時亦證稱：其當天跟鄭吉利在店內，聽到門打開後，
    陳德慶應該是先看到鄭吉利，就拿槍指著鄭吉利，後來其走
    出來，陳德慶就拿槍指其，說要搶劫，叫其把錢拿出來，其
    因為害怕，且無法抗拒，就去櫃臺把店內的7,000 元拿給陳
    德慶，陳德慶當天並沒有將槍抵在其等身上等語詳實（見本
    院96年度訴字第97號之96年3 月22日審判筆錄），及證人即
    當時在康爾富超商內之顧客鄭吉利於上開案件（本院96年度
    訴字第97號）之96 年3月22日審理時證稱：其當天坐在店內
    且對著門，陳德慶一進來，就從背包內取出槍，叫其蹲下，
    並叫謝安邦去櫃臺拿錢，過程中陳德慶就拿槍指著其跟謝安
    邦，要謝安邦拿錢出來，其當天在現場會害怕，且沒有辦法
    抵抗等語綦詳（同上開審判筆錄），此外，尚有現場照片10
    紙附卷可稽（見95年度偵字第11537 號卷第39-43 頁）。
  (2)又證人陳德慶當日係攜帶空氣手槍至該康爾富超商內，並拿
    槍朝證人謝安邦、鄭吉利比劃，衡之常情，一般人見遠距離
    即可取人性命之槍枝，均莫大恐懼，證人謝安邦、鄭吉利於
    凌晨時分見陳德慶持槍進入店內欲索取財物，當因害怕至不
    能反抗，此情亦經證人謝安邦、鄭吉利證述在卷，陳德慶攜
    帶空氣手槍對證人謝安邦、鄭吉利強盜，至其等不能抗拒，
    而由證人謝安邦交付財物7,000 元等情，應堪認定。再被告
    於強盜得款7,000 元後，即將其中1,000 元交予證人甲○○
    分紅，其餘現款則留供己花用，渠等為自己不法所有之意圖
    至明。
  (3)至被告甲○○雖以前詞置辯，惟按以自己共同犯罪之意思，
    參與實施犯罪構成要件以外之行為，或以自己共同犯罪之意
    思，事先同謀，而由其中一部分人實施犯罪之行為者，均為
    共同正犯，大法官會議釋字第109 號及司法院院字第1905號
    、第2030號之1 及第2202號前段之解釋，其旨趣均屬一致。
    經查，被告並不否認有提供上開具殺傷力之空氣手槍1 枝予
    證人陳德慶使用，衡情，槍枝係相當危險之物，且涉犯刑責
    甚重，被告將該重要物品交予證人陳德慶使用，自當會詢問
    清楚其用途，且被告前於警詢、偵查中均未提及係因伊害怕
    證人陳德慶毒癮發作會對伊不利，才將槍枝借予乙情。尤有
    甚者，被告前於警詢時已供稱：陳德慶要去強盜當天，伊剛
    從康爾富超商打完電玩回來，陳德慶向伊表示要借錢買毒品
    ，伊回答沒錢，陳德慶即問說康爾富超商內有無錢，伊說有
    ，陳德慶就向伊借槍枝等語（見95年度偵字第11537 號卷第
    19頁），足見被告嗣後於本院審理時改以前詞置辯，顯屬事
    後卸責之詞。又被告前於警詢時亦供稱：陳德慶當時有說強
    盜得手現金，要給伊分紅，後來伊就叫陳德慶幫伊車子加油
    1,000 元左右等語（見95年度偵字第11537 號卷第19頁背面
    ），則證人陳德慶事後確將強盜所得1,000 元交予被告乙情
    ，應屬真實，堪以認定。茲證人陳德慶於本院審理時已證稱
    ：若是使用公司車輛，係由公司補貼油資等語（見本院審判
    筆錄），而陳德慶僅為該公司之職員，被告係為公司經理，
    端無由陳德慶為被告補貼公司車輛油資之理。又本案被告係
    提供機車供陳德慶騎往強盜地點，已如前述，倘陳德慶並非
    欲將強盜所得現款與被告分紅，而僅係如同一般使用借貸後
    ，將己身所消耗之油料加足返還出借人，陳德慶僅需將該機
    車之油箱加滿即可，而欲將機車油箱加滿，以目前市面上一
    般機車油箱容量，實無需花費達1,000 元，惟陳德慶卻係拿
    1,000 元予被告，足認陳德慶所交付予被告之1,000 元，應
    係分紅之贓款，亦堪認定。
  3.綜上所述，本案被告與陳德慶討論欲強盜後，由被告提供強
    盜地點，並提供作案所需之交通工具及空氣手槍，而推由陳
    德慶實際強盜後，被告事後復分得贓款，足認被告顯係以自
    己共同犯罪之意思，而與陳德慶事前同謀，再推由陳德慶實
    施犯罪，被告及證人陳德慶就本案強盜犯行，應係屬共同正
    犯。是以被告與證人陳德慶共同未經許可持有空氣手槍，並
    持該屬兇器之空氣手槍強盜等情，堪以認定。被告前揭辯詞
    ，應係為事後規避刑責之避重就輕之詞，不足採信。本件事
    證明確，被告此部分犯行，亦堪認定，應予依法論科。
三、按刑法第321 條第1 項第3 款之攜帶兇器竊盜罪，係以行為
    人攜帶兇器竊盜為其加重條件，此所謂兇器，其種類並無限
    制，凡客觀上足對人之生命、身體、安全構成威脅，具有危
    險性之兇器均屬之，且祇須行竊時攜帶此種具有危險性之兇
    器為已足，並不以攜帶之初有行兇之意圖為必要，最高法院
    79年臺上字第5253號判例可資參照。核被告上開持有改造空
    氣手槍部分，係犯槍砲彈藥刀械管制條例第8 條第4 項之未
    經許可持有改造空氣手槍罪。被告同時取得改造空氣手槍2
    枝而未經許可持有之，係以一行為觸犯數罪名（均為槍砲彈
    藥刀械管制條例第8 條第4 項），為想像競合犯，應逕論以
    槍砲彈藥刀械管制條例第8 條第4 項之未經許可持有改造空
    氣手槍罪處斷。又被告與證人陳德慶共謀，推由陳德慶持拿
    被告所交付，客觀上足對人之生命、身體構成危險，屬兇器
    之空氣手槍1 枝，對證人謝安邦、鄭吉利以拿槍比劃、大聲
    嚇令之脅迫方式，至使渠等不能抗拒，而由證人謝安邦交付
    財物，其此部分所為，係犯刑法第330 條第1 項之攜帶兇器
    強盜罪。被告與證人陳德慶間，就前開持有空氣手槍罪，有
    犯意聯絡及行為分擔，屬共同正犯。又被告與證人陳德慶間
    ，就前開攜帶兇器強盜罪，事前共謀，行為時又由被告提供
    作案交通工具、空氣手槍及指定強盜地點，再推由陳德慶下
    手實施，事後被告並分得贓款1,000 元，被告雖僅參與犯罪
    構成要件以外之行為，惟其既係以自己犯罪之意思與陳德慶
    共同為之，就此部分仍應與陳德慶論以共同正犯。被告之攜
    帶兇器強盜行為，同時侵害證人謝安邦、鄭吉利之法益，係
    屬同種想像競合犯，亦應從一重論處攜帶兇器強盜罪。另按
    未經許可持有槍、彈罪，其持有之繼續，為行為之繼續，至
    持有行為終了時，均為一罪，不得割裂。若以之犯他罪，兩
    罪間之關係如何，端視開始持有之原因為斷，如早已非法持
    有槍、彈，後另起意犯罪，即應以數罪併罰論處，必因意圖
    犯某罪而持有槍、彈，後果以之犯該罪，兩罪之間始有牽連
    犯之適用（最高法院93年度臺上字第3038號、95年度臺上字
    第1318號判決參照）；被告於94年6 、7 月間即持有上開改
    造空氣手槍，其事後始起意與共犯陳德慶為前揭攜帶兇器強
    盜行為，核其所犯槍砲彈藥刀械管制條例第8 條第4 項之罪
    及刑法第330 條第1 項之攜帶兇器強盜罪2 罪間，依前揭判
    決意旨，應分論併罰之。爰審酌被告之素行，本件其持有具
    殺傷力之空氣手槍2 枝，本對於社會安全有潛在之危險性，
    詎被告正值壯年，竟不思以青壯之身及正當方式賺取生活所
    需，卻提供該具殺傷力之空氣手槍犯強盜犯行，及其於本案
    強盜之分工情節，應較下手實施之共犯陳德慶為輕微，並考
    量本案強盜所得財物非鉅，所生對他人生命、身體之危險程
    度，暨其坦承持有槍枝而否認共同持槍強盜犯行之犯後態度
    等一切情狀，分別量處如主文所示之刑，並就其所犯持有改
    造空氣手槍罪部分，按刑法第42條第3 項之規定，就罰金刑
    部分定其易服勞役之折算標準，並依刑法第51條第5 款之規
    定其應執行之刑，及就併科罰金部分定其易服勞役之折算標
    準，以示儆懲。
四、末按刑法第59條規定犯罪情狀可憫恕者，得酌量減輕其刑，
    固為法院依法得自由裁量之事項，然非漫無限制，必須犯罪
    另有特殊之原因與環境，在客觀上足以引起一般同情，認為
    即予宣告法定低度刑期尤嫌過重者，始有其適用。是為此項
    裁量減刑時，必須就被告全部犯罪情狀予以審酌在客觀上是
    否有足以引起社會上一般人之同情，而可憫恕之情形，始稱
    適法（最高法院88年度臺上字第6683號判決要旨參照）。而
    本案被告犯行，均已如前述，被告無故持有改造空氣手槍，
    復持槍以犯強盜罪，對社會治安危害非淺，且衡酌槍砲彈藥
    刀械管制條例之目的，係為防制槍枝危害，維護國內治安，
    倘遽予憫恕被告並減輕其刑，對被告個人難收改過遷善之效
    ，無法達到刑罰特別預防之目的，另衡諸社會一般人客觀標
    準，本案衡情並無何等足以引起一般同情之客觀情狀而應予
    以憫恕，爰均不依刑法第59條酌減其刑，附此敘明。
五、查扣之上開具有殺傷力之空氣手槍2 枝（槍枝管制編號：00
    00000000號、0000000000號），均係槍砲彈藥刀械管制條例
    第4 條第1 項所列管之槍砲，屬於違禁物；而扣案之小型二
    氧化碳鋼瓶1 瓶、4 瓶，則為空氣手槍之動能來源，應亦為
    違禁物，均應依刑法第38條第1 項第1 款規定沒收。至於扣
    案之直徑約4.5mm 之鋼珠1 罐及直徑約4.5mm 之鋼珠1 包，
    不屬子彈，並非違禁物，爰不併予諭知沒收，附此敘明。
據上論斷，應依刑事訴訟法第299 條第1 項前段，槍砲彈藥刀械
管制條例第8 條第4 項，刑法第11條前段、第28條、第330 條第
1 項、第55條、第51條第5 款、第42條第3 項、第38條第1 項第
1 款，判決如主文。
本案經檢察官張尹敏到庭執行職務。
中　　華　　民　　國　　96　　年　　5 　　月　　16　　日
　　　　　　　　　刑事第一庭  　審判長法  官   簡璽容
                                      法  官   胡宜如
                                      法  官   郭麗萍
以上正本證明與原本無異。
如不服本判決，應於判決送達後十日內向本院提出上訴狀 (須附
繕本 )。
告訴人或被害人對於判決如有不服具備理由請求檢察官上訴者，
其上訴期間之計算係以檢察官收受判決正本之日期為準。
中　　華　　民　　國　　96　　年　　5 　　月　　18　　日
                                      書記官   張子涵
附表一：
1.具殺傷力之空氣手槍1 枝（槍枝管制編號：0000000000號）。
2.小型二氧化碳鋼瓶1 瓶。
附表二：
1.具殺傷力之空氣手槍1 枝（槍枝管制編號：0000000000號）。
2.小型二氧化碳鋼瓶4 瓶。
